【裁判字號】    89,訴,860
【裁判日期】    900112
【裁判案由】    偽造文書等
【裁判全文】
臺灣高雄地方法院刑事判決                          八十九年度訴字第八六號
    公  訴  人  臺灣高雄地方法院檢察署檢察官
    被      告  己○○
    選任辯護人  許再定
右列被告因偽造文書等案件，經檢察官提起公訴（八十七年度偵字第號），本院判決
如左：
    主  文
己○○被訴行使偽造私文書部分無罪。
被訴侵占部分公訴不受理。
    理  由
壹、無罪部分
一、公訴意旨略以：被告己○○與告訴人丁○○（原名陳明雪）係夫妻關係，於民國
    八十一年九月十四日，二人共同與陳清舜、乙○○、丙○○在屏東市○○路十七
    號開設福金企業有限公司（下稱福金公司）經營服飾買賣，並由丁○○擔任負責
    人，嗣二人感情失和，被告竟於八十八年二月初，未經丁○○與其他股東之決議
    ，偽造丁○○及福金公司之名義書立停業申請書，向前台灣省政府建設廳申請福
    金公司自八十八年二月二十日起至八十九年二月十九日止停止營業，足生損害於
    丁○○及其他股東之權利，因認被告涉犯刑法第二百十六條、第二百十條之行使
    偽造私文書罪嫌等情。
二、按犯罪事實應依證據證據認定之，無證據不得推定其犯罪事實，刑事訴訟法第一
    百五十四條定有明文。又事實之認定，應憑證據，如未能發現相當證據，或證據
    不足以證明，自不能以推測或擬制之方法，為裁判基礎（最高法院四十年台上字
    第八六號判例參照）；而告訴人之告訴，係以使被告受刑事訴追為目的，是其陳
    述是否與事實相符，仍應調查其他證據以資審認（最高法院五十二年台上字第一
    三００號判例參照），易言之，即藉由補強證據之存在，以增強或擔保告訴人陳
    述之證明力（最高法院八十七年度台上字第二一七六號判決要旨參照）。且認定
    犯罪事實所憑之證據，雖不以直接證據為限，間接證據亦包括在內，然無論直接
    證據或間接證據，其為訴訟上之證明，須於通常一般之人均不致有所懷疑，而得
    確信其為真實之程度者，始得據為有罪之認定，倘其證明尚未達此一程度，而有
    合理之懷疑存在而無從使事實審法院得有罪之確信時，即應由法院為諭知被告無
    罪之判決（最高法院七十六年台上字第四九八六號判例參照）。
三、本件公訴人認被告涉有前開犯行，係以告訴人之指訴及證人丙○○、乙○○之證
    詞為據。訊據被告己○○固不否認有書立停業申請書向前台灣省政府建設廳申請
    福金公司停業之事實，惟堅決否認有何偽造文書之犯行，辯稱：伊申請停業前曾
    經徵詢告訴人丁○○之同意後，由告訴人在申請書上蓋章，才提出申請，並無偽
    造文書等語。
四、經查：本件告訴人雖陳稱福金公司登記之股東陳清舜、乙○○、丙○○均有出資
    ，且其並未在停業申請書上蓋章等語，然與證人即被告妻舅丙○○到庭證稱：「
    福金公司登記五十萬元，其餘公司登記一百萬元，但實際上我沒出資，我知道我
    父親有投資二百萬元，我名義下之股份我沒出資，若有也是我姊姊出的」等語不
    合（同上訊問筆錄），且被告與告訴人所簽立並經辯護人見證之離婚協議書第六
    點亦載明：「甲方以丁○○、陳清舜、丙○○、乙○○等名義，掛名於…福金實
    業有限公司…確實均無出資…由甲方負責將全部前開掛名股東之股權移轉返還…
    」等語，是告訴人之指訴顯有瑕疵，不能盡信；況證人即被告與告訴人所生之子
    戊○○到庭證稱：「八十七年底在我以前住的自由一路住處，我父母在討論時我
    在場，我父親說為節稅要辦暫停營業，我母親有同意」等語明確（本院八十九年
    十二月二十九日審判筆錄），證人甲○○到庭結證：「（問：福金公司停業是否
    你辦理？）因二稅合一，若是獨資可以節稅，所以我建議被告將公司停業」、「
    （問：福金公司停業改為獨資商號可節省多少稅？）可省下三分之二的稅」、「
    福金公司辦停業之事，我要被告告訴她太太，我有聽見被告打電話給她太太。後
    來在八十八年接近過年時丁○○有來找我，我要她先看報表後，在停業同意書上
    蓋章，在過年後她來我們公司問此事，我告訴她已辦好」、「（問：你確定丁○○本人在停業申請書上蓋章？）確定」等語甚明（八十九年六月二十七日訊問筆
    錄），堪認告訴人已同意被告以其名義申請辦理福金公司之停業登記無誤；又證
    人廖玲加到庭證稱：「公司實際經營者是被告」、「我都是接受被告之指派」等
    語（同上訊問筆錄）且告訴人亦不否認上開公司實際由被告經營，則被告自無偽
    造私文書並持以行使可言。本件卷內既無證據證明被告確有偽造停業申請書並持
    以行使之犯行，本院復查無其他積極證據足資證明被告確有公訴人所指此部分之
    犯行，核諸前開規定及說明，自應為被告無罪之諭知。
貳、公訴不受理部分
一、公訴意旨另以：被告己○○及告訴人丁○○除共同與陳清舜、乙○○、丙○○設
    立前述福金公司外，復八十三年三月三日、八十四年七月二十七日在高雄市左營
    區○○○路七十九號、高雄縣鳳山市○○○路六四五號，分別開設福立實業有限
    公司（下稱福立公司）、福幼實業有限公司（下稱福幼公司），經營服飾買賣，
    並由己○○分別為負責人。詎己○○於八十七年十二月間，以潘順良為負責人，
    在屏東市○○路十七號福金公司之原址設立強幼百貨行，在高雄市左營區○○○
    路七十九號福立公司原址設立幼美百貨行，在高雄縣鳳山市○○○路六四五號福
    幼公司原址設立耕幼百貨行，將福金公司、福立公司、福幼公司原有之貨品、設
    備招牌變易持有為所有侵占入己，以之營運牟利。復於八十八年一月十五日在高
    雄市○○區○○路二九九號福立公司小港分公司原址設立允發百貨行，以同一手
    法侵占福立公司小港分公司之貨品、設備，因認被告此部分涉犯刑法第三百三十
    五條第一項之侵占罪嫌等情。
二、按告訴乃論之罪，告訴人於第一審辯論終結前，得撤回其告訴；又告訴經撤回者
    ，法院應諭知不受理之判決，刑事訴訟法第二百三十八條第一項，及第三百零三
    條第三款定有明文。
三、本件被告偽造文書案件，經檢察官提起公訴，認被告此部分係犯刑法第三百三十
    五條第一項之侵占罪，依同法第三百三十八條準用第三百二十四條第二項之規定
    ，於直系血親、配偶或同居共財親屬之間或其他五親等內血親或三親等內姻親之
    間犯侵占罪者，須告訴乃論。茲據告訴人丁○○於本院審理中，具狀聲請撤回其
    告訴，有刑事撤回告訴及附民狀附卷可參，揆諸前開說明，自應為諭知不受理之
    判決。
據上論斷，應依刑事訴訟法第三百零一條第一項前段、第三百零三條第三款，判決如
主文。
本案經檢察官劉玲興到庭執行職務。
中      華      民      國    九十    年      一      月      十二      日
                                  臺灣高雄地方法院刑事第三庭
                                      法  官  葉  啟  洲
右正本證明與原本無異。
如不服本判決，應於判決送達後十日內，向本院提出上訴狀。
                                      書記官  盧  雅  婷
中      華      民      國    九十    年      一      月      十二      日


司法院資訊處製作；財團法人民間司法改革基金會備份。
